【裁判字號】    98,家聲,103
【裁判日期】    980724
【裁判案由】    撤銷禁治產宣告
【裁判全文】
臺灣臺南地方法院民事裁定            98年度家聲字第103號
聲  請  人  甲○○
代  理  人  陳明義律師
上列聲請人聲請撤銷甲○○禁治產宣告事件，本院裁定如下：
    主  文
本院九十一年度禁字第一百四十號禁治產宣告事件於民國九十二
年四月十四日宣告甲○○（男，民國○○○年○月○日生，身分
證統一編號：Ｚ000000000號）為禁治產人之裁定，應
予撤銷。
聲請程序費用由聲請人負擔。
    理    由
一、本件聲請意旨略以：聲請人甲○○前經本院於民國92年4月1
    4日以91年度禁字第140號裁定宣告為禁治產人，然聲請人現
    已完全康復，能夠自己處理事務，爰依民事訴訟法第619條
    規定，聲請撤銷禁治產之宣告等語。
二、按對於心神喪失或精神耗弱致不能處理自己事務者，法院得
    因本人、配偶、最近親屬2人或檢察官之聲請，宣告禁治產
    。禁治產之原因消滅時，應撤銷其宣告，民法第14條定有明
    文。又按民法規定得聲請禁治產之人，於禁治產之原因消滅
    後，得聲請撤銷禁治產，民事訴訟法第619條亦定有明文。
三、經查，聲請人前因精神分裂病併隨憂鬱症而引起明顯的幻聽
    ，被迫妄想、幻視、怪異思考等精神病症狀，且防衛、敵意
    、被動攻擊且持久性、耐性缺乏，情緒相當不穩，有明顯妄
    想內容及情蓄起伏極大並有衝動無法控制的內在慾望，呈明
    顯的精神病正向且具危險性，經聲請人本人向本院聲請宣告
    其為禁治產人後，本院囑託醫院鑑定後認為聲請人精神狀態
    已達精神耗弱且不能處理自己事務之程度，遂於92年4月14
    日以91年度禁字第140號裁定宣告聲請人為禁治產人等情，
    業經本院依職權調閱上開禁治產宣告事件全卷核閱屬實。
四、本件聲請人向本院主張其現已完全康復，而能夠自己處理事
    務，是受宣告禁治產之原因是否已經消滅，而聲請撤銷禁治
    產宣告等語，查：
（一）本院於98年7月24日在鑑定機關行政院衛生署臺南醫院所
      屬精神科鑑定醫師即鑑定人黃隆山前訊問聲請人，其對於
      本院詢問之事項，諸如聲請人對於自己之年籍資料、日常
      生活、身心狀況及數學計算等問題，均能理解其內容，並
      依問題之意旨而詳為陳述，且其回答之內容亦均正確無誤
      （見本院98年7月23日訊問筆錄），顯見聲請人現在之精
      神狀況非屬不能處理自己事務之程度。
（二）另經行政院衛生署臺南醫院黃隆山醫師進一步對聲請人實
      施鑑定之結果，其鑑定結果略以：「一般醫學檢查：個案
      意識尚清晰，對問話能回答，四肢方便能自我行動，大小
      便及個人衛生能自我處理。精神檢查方面：個案情緒起伏
      是大的，仍有自閉性思考及現實感障礙，但無明顯的精神
      病正性症狀存在，且其認知功能並無明顯的下降，個案的
      精神狀態應達精神耗弱的程度，但非不能處理自我事務。
      」等情，亦有前開本院98年7月23日訊問筆錄1份在卷可稽
      。
（三）本院審酌前開勘驗結果與鑑定意見，佐以依行政院衛生署
      臺南醫院對聲請人所作之心理測驗結果顯示，聲請人經測
      驗所顯示的智能及語言等程度應可從事工作、獨立生活，
      與6年前聲請人向法院宣告禁治產時所做之心理測驗結果
      有明顯差距，推測可能是聲請人於向法院聲請宣告禁治產
      之當時，有因動機不同致有不同表現或作假，亦或因當時
      病況不穩的影響等情，此觀卷附之行政院衛生署臺南醫院
      人格心理衡鑑報告可知，綜上，聲請人現既無明顯的精神
      病正性症狀存在，雖其精神狀態尚屬精神耗弱之程度，但
      聲請人既未因其精神耗弱而致不能處理自己事務的程度，
      堪認聲請人先前因精神分裂病併隨憂鬱症遭本院為禁治產
      宣告之原因已消滅，從而聲請人依上開規定，聲請撤銷前
      開禁治產之宣告，為有理由，應予准許，爰裁定如主文所
      示。
四、依民事訴訟法第622條第1 項，裁定如主文。
中    華    民    國    98    年    7     月    24    日
                              家事法庭法  官  楊佳祥
上列正本係照原本作成
如對本裁定抗告須於裁定送達後10日內向本院提出抗告狀，並繳
納抗告裁判費新臺幣1,000 元。
中    華    民    國    98    年    7     月    24    日
                                      書記官  葉芳如


司法院資訊處製作；財團法人民間司法改革基金會備份。
